【裁判字號】    99,交聲,86
【裁判日期】    990505
【裁判案由】    違反道路交通管理處罰條例
【裁判全文】
臺灣宜蘭地方法院交通事件裁定          99年度交聲字第86號
原處分機關  交通部公路總局臺北區監理所宜蘭監理站
異  議  人
即受處分人  甲○○
上列異議人即受處分人因違反道路交通管理處罰條例案件，對於
交通部公路總局臺北區監理所宜蘭監理站於民國99年3月26日所
為之宜監字第裁43─A00HC3460號裁決聲明異議，本院裁定如下
：
    主  文
異議駁回。
    理  由
一、原處分意旨略以：異議人即受處分人甲○○駕駛其所有車牌
    號碼886-EM號營業一般小客車於民國99年1月24日上午10時3
    1分許，行經臺北市○○路處，因「紅燈迴轉」之違規行為
    ，為臺北市政府警察局信義分局以北市警交大字第A00HC346
    0號舉發違反道路交通管理事件通知單（下稱舉發通知單）
    ，舉發其有違反道路交通管理處罰條例第53條第1項規定之
    事實，爰依上開規定裁處罰鍰新臺幣（下同）2,700元，並
    依同條例第63條第1項規定記違點數3點等語。
二、異議意旨略以：異議人當天在臺北市○○路迴轉，係於綠燈
    時，通過紅燈停止線，因該路口號誌沒有左轉專用燈，且轉
    彎車須讓直行車先行，而轉彎時速度又較慢，當異議人車子
    轉正時，排在最後一部，就被警察攔下，開立闖紅燈之舉發
    通知單。當警察攔停時，異議人只說一句沒有闖紅燈，警察
    就大聲情緒非常激動說：本來不罰你，你再狡辯，我一定要
    罰你，不服你去申訴。警察說他都有錄音存證，該員警情緒
    非常激動，罰不罰全看員警高興與否，異議人申訴後，並未
    得到較客觀公正之回覆。爰具狀聲明異議云云。
三、按汽車駕駛人，行經有燈光號誌管制之交岔路口闖紅燈者，
    處新臺幣1800元以上5400元以下罰鍰，道路交通管理處罰條
    例第53條第1項定有明文。又汽車駕駛人有同條例第53條情
    形者，除依原條款處罰鍰外，並予記違規點3點，道路交通
    管理處罰條例第63條第1項第3款亦定有明文。
四、經查：
  (一)異議人於99年1月24日上午10時31分許，駕駛車牌號碼886-E
    M號營業一般小客車，沿臺北市○○路行駛，在通過松德路
    與虎林街口處後為警攔停，警方以其闖紅燈而開單告發之事
    實，業據異議人陳明在卷，核與證人即製單舉發本件違規事
    件之臺北市政府警察局信義分局福德街派出所警員陳鎮堯證
    述情節相符，復有舉發通知單附卷可稽，堪信屬實。
  (二)異議人雖以前詞置辯，惟查：
  1.證人陳鎮堯證稱：當時伊等於99年1月24日9點至11點執行巡
    邏勤務時，會有1個路檢的時段就是每鐘頭的20分至50分執
    行路檢，當時伊等路檢地點就是在臺北市○○路、虎林街口
    ，因為路口攔車不方便，所以選擇距離路口20公尺處即在松
    德路上的39號前路檢。伊等於現場執行路檢時，看到前方臺
    北市○○路、虎林街路口，已變換為紅燈，發現異議人在松
    德路上，由東往西方向迴轉，即將異議人攔下，告知他違規
    事實予以告發。異議人在通過停止線時，伊等有看見異議人
    還沒有到停止線之前，就已變紅燈了，是變紅燈之後，伊等
    才看到異議人通過停止線迴轉。停止線之前有1個機車停等
    區，燈號變成紅燈時，異議人應該只到機車停等區而已。異
    議人車速並不快，應該有足夠時間可以停下。異議人是從對
    向車道迴轉過來，伊等路檢地點可以看清楚他原來所在的車
    道及燈號變換的情形。當時異議人前方只有1部車跟異議人
    一樣要迴轉，異議人前方那部車通過停止線時是黃燈，所以
    前方那部車伊等並沒有攔停，異議人要通過停止線前已經變
    成紅燈了，因為異議人違規事實明確，才攔查異議人。伊等
    確定異議人於通過停止線前，燈號已變成紅燈等語明確（見
    本院卷第19-20頁），並提出現場照片、工作紀錄簿、申訴
    回覆內容為證（見本院卷第24-28頁）。而經觀諸現場照片
    可知，證人陳鎮堯於舉發當時所站立之攔檢處，確實可以清
    楚看見異議人開車行向之號誌變化情形，且證人陳鎮堯與異
    議人素不相識、又無怨隙，應無故意攀誣可能，更何況警員
    執行公務時，本身即受有行政懲處責任之監督，且其到庭具
    結作證，更係以刑事責任擔保其證言之真實性，故上開證述
    內容，以及其所記錄舉發之本件違規事實，經核應無不可採
    信之處。從而，異議人於前述時、地，駕駛車牌號碼886-EM
    號營業一般小客車行經設有燈光號誌管制設施之交岔路口時
    ，有闖紅燈迴轉之違規行為，應可認定。
  2.至於警方取締交通違規事件，其以照相方式取證者，固足為
    違規之證明，惟警員當場舉發者，舉發之員警本身之目睹、
    耳聞，亦為違規人違規之證明，非必所有之違規事件，均需
    有照相方足為違規之證據，蓋諸多違規行為之發生難以預期
    ，違規狀態稍縱即逝，如闖紅燈（在未設置闖紅燈自動照相
    儀器之處所）；未戴安全帽之騎士見警攔查，隨即戴上安全
    帽；未繫安全帶之汽車駕駛見警攔查，隨即繫上安全帶等情
    形，尚無足期待此類違規行為均須照相為證，且警員舉發交
    通違規案件，為行政行為一種，係代表國家行使公權力，本
    即具有公信力，如謂公務員一切行政行為均需預留證據以證
    其實，則國家行政勢必滯礙難行。再者，警察係在現場執行
    交通路檢勤務，該路段交通之繁忙情況必係較一般路段為甚
    ，警察在現場執行交通路檢勤務時，係立於親自所親聞之事
    實，應無可能恣意擅斷之作為，是本件縱未有照相、錄影存
    證，然異議人既確有於前開時、地駕駛車輛闖紅燈迴轉之違
    規事實，仍得予以處罰，並不影響員警舉發違規之效力。異
    議人此部分辯解，尚不足為據。
五、綜上所述，異議人於前述時、地，開車違規闖紅燈迴轉之事
    實既可認定。原處分機關依道路交通管理處罰條例第53條第
    1項、第63條第1項第3款規定，裁處異議人罰鍰2,700元，並
    記違規點數3點，於法並無不合。是本件聲明異議為無理由
    ，應予駁回。
六、據上論斷，應依道路交通案件處理辦法第19條，裁定如主文
    。
中    華    民    國    99    年    5     月    5     日
                  交通法庭  法  官  陳映佐
以上正本證明與原本無異。
如不服本裁定，應於裁定送達後5日內，向本院提出抗告狀。（
應附繕本）
                            書記官  翁靜儀
中    華    民    國    99    年    5     月    7     日

司法院資訊處製作；財團法人民間司法改革基金會備份。
